臺灣高等法院民事裁定　　　　　　　　 100年度抗字第1593號
抗　告　人　兆盈工程股份有限公司
　　　　　　有限公司)
法定代理人　徐恆雄
抗　告　人　蘇榮林建築師事務所即蘇榮林
共　　　同
訴訟代理人　劉雅洳律師
　　　　　　林雅慧律師
上列抗告人因與國防部總政治作戰局間請求給付追加服務費用事
件，對於中華民國100年10月12日臺灣臺北地方法院100年度建字
第259號民事裁定，提起抗告，本院裁定如下：
    主  文
原裁定廢棄。
    理  由
一、抗告人於原審起訴，主張依兩造所簽訂之「國防部總政治作
    戰部台南影劇三村基地新建工程委託技術服務契約」（下稱
    系爭契約）第13條、第21條約定，請求相對人國防部總政治
    作戰局給付追加技術服務費用等語。相對人抗辯依系爭契約
    第14條，兩造間約定仲裁協議，抗告人應提付仲裁，不得提
    起訴訟。原法院以系爭契約第14條為仲裁協議，乃裁定停止
    訴訟程序，並命抗告人於收受裁定後14日內提付仲裁並向原
    法院陳報。抗告人不服，以系爭契約第14條係約定應經調解
    ，至於後續之仲裁程序約定，僅係申請調解或調解不成立時
    之後續處理方式，並非仲裁協議等語為由，抗告前來。
二、按當事人如一方不遵守仲裁協議，另行提起訴訟時，法院應
    依他方聲請裁定停止訴訟程序，並命原告於一定期間內提付
    仲裁，仲裁法第4條第1項前段定有明文，此項規定於當事人
    之一方業已得提付仲裁，卻違背仲裁協議，另行提起訴訟，
    始有適用，若依約尚不得提付仲裁，不論其未依約定進行紛
    爭解決程序，逕提起訴訟請求，於法是否有據，法院尚不得
    依前開規定停止訴訟程序，並命該當事人於一定期間提付仲
    裁。經查：系爭契約第14條第1、2項約定：凡因執行本契約
    所生或與本契約有關一切爭議，兩造應先行友好協商解決，
    如無法獲致兩造均同意之結果時，應依政府採購法等規定向
    採購申訴委員會申請調解。但調解不成立時，準用第13條第
    4款、第6款規定，由抗告人以書面請相對人作最後決定，並
    在期限內為仲裁之通知，若抗告人未依期限以書面向相對人
    表明提付仲裁意願，即視為接受相對人最後決定。若抗告人
    不接受相對人之決定，且遵守期限以書面將提付仲裁意願通
    知相對人後，兩造即應依仲裁前程序先經友好協商，如仍未
    能於30日內達成協議，則抗告人應於前開30日期間屆滿後之
    14日內提付仲裁等語，有該契約內容在卷可稽。足見兩造關
    於系爭契約所生爭議之解決程序，業已約明，即先經協商，
    協商不成即申請調解，調解不成立即由相對人就爭議問題作
    「最後決定」，抗告人若不接受「最後決定」之結論，應表
    明提付仲裁意願，兩造即進入30日之仲裁前置協商，協商不
    成，抗告人始應於期限屆滿後14日內提付仲裁。故而，兩造
    因系爭契約事項發生爭議時，並非約定抗告人得逕提付仲裁
    解決紛爭，其須先經前述之「協商」、「調解」、「決定」
    及「仲裁前協商」等程序仍未解決後，始得提付仲裁，該仲
    裁協議，附有須先經其他程序始得提付之要件，在該要件充
    足前，抗告人並不得逕提付仲裁。而本件並無事證證明兩造
    間就系爭契約爭議業已歷經「調解」及「決定」程序而仍無
    法解決爭議，則抗告人依約尚不得逕提付仲裁，參照前開說
    明，自尚無仲裁法第4條第1項規定之適用。原裁定未慮及此
    ，僅因抗告人另行提起訴訟，即依相對人之聲請，裁定停止
    訴訟程序，並命抗告人於收受裁定後14日內提付仲裁及向原
    法院陳報，容有未洽。抗告意旨指摘原裁定不當，求予廢棄
    ，為有理由。至於抗告人未依約定之程序解決兩造之爭議，
    而逕行提起訴訟，其訴是否合法或有無理由，核屬另事，併
    予敘明。
三、據上論結，本件抗告為有理由。依民事訴訟法第492條，裁
    定如主文。
中    華    民    國   100    年    11    月    23    日
                    民事第九庭
                        審判長法  官  黃熙嫣
                              法  官  朱耀平
                              法  官  李國增
正本係照原本作成。
本裁定除以適用法規顯有錯誤為理由外，不得再抗告。如提起再
抗告，應於收受後10日內委任律師為代理人向本院提出再抗告狀
。並繳納再抗告費新台幣1000元。
中    華    民    國   100    年    11    月    25    日
                              書記官  李佳樺